臺灣高等法院刑事判決
110年度交上易字第322號
上  訴  人  
即  被  告  陳邱榮




選任辯護人  苗怡凡律師
上列上訴人因過失傷害案件，不服臺灣士林地方法院110年度審
交易字第524號，中華民國110年9月29日所為之第一審判決（起
訴案號：臺灣士林地方檢察署110年度偵字第11477號），提起上
訴，本院判決如下：
    主  文
上訴駁回。
陳邱榮緩刑貳年。
    事  實
一、陳邱榮於民國109年9月2日晚間6時55分許，駕駛000-00號營
    業大客車（民營公車222路），沿臺北市內湖區成功路4段第
    2車道（中間車道），由西往東，行至成功路4段79號前，為
    閃避前方雍塞之車流，欲向左變換車道時，本應注意汽車在
    變換車道時，應讓直行車先行，並注意安全距離，而依當時
    晴天，日間自然光，柏油路面乾燥無缺陷，視距良好無障礙
    物等情形，亦無不能注意之情事，竟疏於注意適有顏郁哲騎
    乘MSY-7089號普通重機車，在其左後方第1車道（內側車道
    ）上行駛之路況，未讓顏郁哲之機車先行，即貿然向左變換
    至第1車道行駛，而顏郁哲亦疏未注意第1車道上禁行普通重
    機車，沿第1車道逕自前行致煞避不及，其機車右側車身遂
    與陳邱榮駕駛之大客車左側車身發生碰撞肇事，顏郁哲因而
    人車倒地，受有胸椎第五節及第七節爆裂性骨折及第六七節
    脫位性骨折合併脊髓完全性損傷、眼眶骨、上頷竇及蝶竇骨
    折合併出血、疑似上顎門牙部分斷裂、第四頸椎脊突骨折、
    雙側肩胛骨及左側鎖骨骨折、右側第一至十肋骨骨折、左側
    第二至第六肋骨骨折合併雙側氣血胸、胸椎第十二節椎體骨
    折、腰椎第二節爆裂性骨折等傷害，並導致兩下肢完全癱瘓
    之重傷害。嗣陳邱榮於肇事後犯罪尚未被發覺前，即向到場
    處理之員警呂沛霖坦承為肇事駕駛，事後並接受裁判。
二、案經顏郁哲訴由臺灣士林地方檢察署檢察官偵查起訴。
    理  由
壹、證據能力部分：
一、按被告以外之人於審判外之言詞或書面陳述，除法律有規定
    者外，不得作為證據。又被告以外之人於審判外之陳述，雖
    不符合刑事訴訟法第159條之1至第159條之4之規定，但經當
    事人於審判程序同意作為證據，法院審酌該言詞陳述或書面
    陳述作成時之情況，認為適當者，亦得為證據；當事人、代
    理人或辯護人於法院調查證據時，知有同法第159條第1項不
    得為證據之情形，而未於言詞辯論終結前聲明異議者，視為
    有前項之同意。刑事訴訟法第159條第1項及第159條之5分別
    定有明文。本件檢察官、上訴人即被告陳邱榮及其辯護人就
    本判決所引用之被告以外之人於審判外之陳述，於本院均不
    爭執證據能力（見本院卷第61頁），且迄言詞辯論終結前均
    未聲明異議，經本院審酌該等證據之作成情況，核無違法取
    證或其他瑕疵，認均適為本案認定事實之依據，依刑事訴訟
    法第159條之5規定，均有證據能力。
二、又本件認定事實引用之卷內其餘非供述證據（詳後述），並
    無證據證明係公務員違背法定程序取得，依同法第158條之4
    規定反面解釋，均有證據能力。
貳、實體部分
一、認定事實之理由及所憑之證據：
  ㈠上揭犯罪事實，業據被告於原審及本院坦承不諱（見原審卷
    第36至37頁、第40頁，本院卷第61頁），核與證人即告訴人
    顏郁哲於警詢中之指述（見他字卷第74頁）大致相符，並有
    臺北市政府警察局內湖分局交通事故現場圖、道路交通事故
    調查報告表、事故後現場及車損照片、被告駕駛之000-00號
    大客車行車速度圖、及該車行車紀錄器攝錄事故經過之畫面
    翻拍照片各1份附卷（見他字卷第67頁至第70頁、第77頁至
    第78頁、第93頁至第95頁、第89頁、第91頁），復有前開行
    車紀錄器之影像光碟扣案可佐。又顏郁哲受有胸椎第五節及
    第七節爆裂性骨折及第六七節脫位性骨折合併脊髓完全性損
    傷、眼眶骨、上頷竇及蝶竇骨折合併出血、疑似上顎門牙部
    分斷裂、第四頸椎脊突骨折、雙側肩胛骨及左側鎖骨骨折、
    右側第一至十肋骨骨折、左側第二至第六肋骨骨折合併雙側
    氣血胸、胸椎第十二節椎體骨折、腰椎第二節爆裂性骨折等
    傷害，並導致兩下肢完全癱瘓等重大難治或不治之傷害等情
    ，則有三軍總醫院附設民眾診療服務處109年11月10日診斷
    證明書、臺北市立萬芳醫院-委託財團法人臺北醫學大學辦
    理109年11月10日診斷證明書、臺北榮民總醫院109年12月1
    日、110年1月19日診斷證明書及新光吳火獅紀念醫院109 年
    12月23日診斷證明書存卷可查（見他字卷第33頁至第41頁）
    ，足徵被告前開自白與事實相符，堪以採信。
　㈡按汽車在同向二車道以上之道路（車道數計算，不含車種專
    用車道、機車優先道及慢車道），變換車道時，應讓直行車
    先行，並注意安全距離，道路交通安全規則第98條第1 項第
    6 款定有明文，依上揭事故調查報告表㈡所載，被告領有適
    當之駕駛執照（見他字卷第78頁），應知悉前揭規定，又據
    上揭事故調查報告表㈠記載可知（見偵查卷第77頁），本案
    事故發生當時晴天，日間自然光，現場係三車道之柏油路面
    ，乾燥無缺陷，視距良好，亦無障礙物，應無不能注意之情
    事，然被告仍疏未注意左後方來車及安全距離，未讓顏郁哲
    之機車先行，即貿然向左變換車道，以致肇事，被告顯有違
    反前揭規定之過失，另本件經臺北市行車事故鑑定委員會鑑
    定結果，同認被告駕車變換車道未讓直行車先行且未注意安
    全距離，為肇事主因，顏郁哲騎車行駛禁行機車道，為肇事
    次因，此有該會出具之鑑定意見書在卷可查（見偵查卷第11
    2 頁）；被告之前開過失行為與顏郁哲之受傷間，並有相當
    因果關係。至顏郁哲騎乘機車行駛禁行車道（見他字卷第17
    頁），參酌前引鑑定結果，雖可認顏郁哲就本件事故同有過
    失，惟此尚不足以解免被告負有過失之責，附此敘明。
　㈢綜上所述，本件事證明確，被告犯行洵堪認定，應依法論科
    。
二、論罪：
　㈠顏郁哲因本件事故，受有如前所述之多處傷害，且因完全性
    脊髓損傷致下肢完全癱瘓，其傷勢顯已達重大不治之程度，
    依刑法第10條第4項第4款規定，應屬重傷。是核被告所為，
    係犯刑法第284條第1項後段之過失傷害致人重傷罪。
　㈡被告在肇事後犯罪未被發覺前，向前來處理之警員呂沛霖坦
    承為肇事駕駛，有臺北市政府警察局道路交通事故肇事人自
    首情形紀錄表1份在卷可考（見他字卷第79頁），其事後並
    接受裁判，被告上揭所為符合自首規定，爰依刑法第62條前
    段規定減輕其刑。
三、駁回上訴之理由
  ㈠本案經本院審理結果，認原審以被告所為犯行，事證明確，
    依法論罪，並以行為人之責任為基礎，爰審酌被告並無交通
    事故前科，有本院被告前案紀錄表可考，駕駛記錄尚稱良好
    ，本件由現場圖繪製大客車在事故後停下之位置，幾已完全
    進入事故車道，右側車身之車緣線以接近重疊之方式，壓在
    車道線上（見偵查卷第68頁），可知被告當時已幾乎完成變
    換車道之駕駛行為，另對照大客車車後之行車紀錄器錄影畫
    面顯示（見偵查卷第91頁），被告在起步變換車道時，顏郁
    哲之機車車頭約略與被告之大客車車尾等齊，可見顏郁哲應
    係在發現被告起始變換車道時，未思減速避免危險，反從大
    客車左側與安全島之夾縫中，搶快穿行，堪認顏郁哲採取前
    述之危險駕駛動作，本身也有相當過失，惟路權乃用路人使
    用道路之優先順序，此係事前建立行車秩序，維護道路交通
    安全之基本規則，亦係事後判斷交通事故肇事責任的基礎，
    本案顏郁哲相較被告而言，畢竟享有優先路權，此不因被告
    先於顏郁哲變換車道，或顏郁哲騎車不顧危險，與被告爭快
    而有異，亦係顏郁哲騎乘機車不在規定車道上行駛，與被告
    違規變換車道相較，2 人交通違規之輕重情節雖大致相當（
    道路交通管理處罰條例第45條、第48條規定參照），然被告
    仍為事故主因，顏郁哲僅屬事故次因之緣故，而被告如上所
    述，其過失情節不輕，因其一時疏失，造成顏郁哲難以恢復
    之重傷害，不僅使顏郁哲原有之正常生活因此驟變，且餘生
    均將因此受害，更波及顏郁哲一家為長期照護顏郁哲，所需
    承受伴隨而來之經濟壓力與身心煎熬，被告事後雖始終坦承
    犯行，又係自首，態度尚稱良好，且顏郁哲在禁行機車道上
    騎乘機車，如上所述，對本件事故同有過失，不能全數歸責
    於被告，惟其迄今尚未能與顏郁哲達成和解，獲取顏郁哲之
    原諒，也未能提出合理之賠償金額或補償方案，供本院參酌
    ，另斟酌被告之年齡智識、社會經驗、經濟狀況與其他一切
    情狀，量處有期徒刑7月。核其認事用法尚無違誤，量刑亦
    屬妥適。
  ㈡被告雖上訴主張略以：被告業已坦承犯行，並與顏郁哲達成
    和解，且家裡尚有母親需要照顧，希望可以再判輕一點等語
    。然按刑之量定，為求個案裁判之妥當性，法律賦予法院裁
    量之權，量刑輕重，屬為裁判之事實審法院得依職權自由裁
    量之事項，苟其量刑已以行為人之責任為基礎，並斟酌刑法
    第57條各款所列情狀，在法定刑度內，酌量科刑，如無偏執
    一端，致明顯失出失入情形，上級審法院即不得單就量刑部
    分遽指為不當或違法。又量刑之輕重，係屬事實審法院得依
    職權自由裁量之事項，苟於量刑時，已依行為人之責任為基
    礎，並斟酌刑法第57條各款所列情狀，而未逾越法定範圍，
    又未濫用其職權，即不得遽指為違法（最高法院72年台上字
    第6696號判決要旨參照）。本件原審就被告量刑之責任基礎
    ，已於原判決理由中詳為說明，審酌被告之過失程度，且參
    酌其先前駕駛紀錄尚屬良好及顏郁哲所受傷害程度甚重等一
    切情狀而為科刑，依整體觀察，原審量刑並無過重之情形，
    核屬適當，被告執此上訴，為無理由，應予駁回。
四、緩刑宣告　　
    查被告未曾因故意犯罪而受有期徒刑以上刑之宣告，有本院
    被告前案紀錄表在卷可參，其僅因一時疏失致罹刑典，惡性
    不深，並與顏郁哲達成和解，且業已賠付120萬元，有回報
    單及調解程序筆錄在卷可稽（見本院卷第47至49頁），堪認
    被告尚有悔過彌補之誠意，顏郁哲並同意給予其緩刑之機會
    （見本院卷第49頁），被告經此偵、審程序及刑之宣告後，
    日後自當知所警惕，信無再犯之虞，是本院認對被告所宣告
    之刑以暫不執行為適當，爰依刑法第74條第1項第1款併予宣
    告緩刑2年，以啟自新。
據上論斷，應依刑事訴訟法第368條，刑法第74條第1項第1款，
判決如主文。
本案經檢察官周慶華到庭執行職務。
中　　華　　民　　國　　111 　年　　3 　　月　　23　　日
                  刑事第二庭    審判長法　官  遲中慧
                                      法　官  楊志雄
                                      法　官  邱筱涵
以上正本證明與原本無異。
不得上訴。
                                      書記官  鄭巧青
中　　華　　民　　國　　111 　年　　3 　　月　　23　　日
附錄：本案論罪科刑法條全文
中華民國刑法第284條
因過失傷害人者，處1年以下有期徒刑、拘役或10萬元以下罰金
；致重傷者，處3年以下有期徒刑、拘役或30萬元以下罰金。